臺灣花蓮地方法院民事簡易判決
110年度花簡字第475號
原      告  鍾新年  
訴訟代理人  林士雄律師(法扶律師)
被      告  李俊雄  

訴訟代理人  陳品妤律師(法扶律師)  
上列當事人間請求土地所有權移轉登記事件，於中華民國110年1
2月7日言詞辯論終結，本院判決如下：
    主  文
被告應將坐落花蓮縣○○鄉○○段0000地號土地所有權移轉登記予原
告。
訴訟費用新臺幣1,880元由被告負擔。
    事實及理由
一、原告主張：坐落花蓮縣○○鄉○○段0000地號土地(以下稱系爭
    土地)為伊所有，訴外人即伊胞姐鍾玉花於民國109年表
    示購買之意願，但無資力購買，此事伊有告知伊之侄兒即被
    告李俊雄，被告表示欲購買，雙方乃約定以新臺幣(下同)3
    0萬元為買賣價金（下稱系爭買賣契約）。被告表示從同年9
　  月起每月給付1萬元至給付完畢。因此於同年8月份，伊認此
　  乃喜事，故準備殺豬慶賀之事宜，被告亦承諾要支付殺豬費
 　 用，伊認為因與被告係親屬關係，出於信任故先行將系爭土
　　地移轉登記所有權予被告，惟被告不但沒有支付任何殺豬費
　　用，更僅於109年10月13日及同年11月24日分別給付1萬元至
　　被告自己之台北富邦銀行帳戶（下稱被告北富銀帳戶），事
    後即未再給付，被告應負給付遲延及債務不履行責任。嗣後
    伊曾向被告表示解除系爭買賣契約，被告亦表同意，兩造乃
    向訴外人即共同任職公司之負責人高志鴻請假，欲回花蓮辦
    理系爭土地所有權移轉記予原告之事宜，詎被告事後反悔，
    爰依民法第259條第1款、第179條及第92條，先位主張合意
    解除、備位主張法定解除系爭契約，請求被告辦理所有權移
    轉登記予伊等語。並聲明：如主文第1項所示。
二、被告則以：伊承諾以30萬元購買系爭土地後，因出車禍身受
　　重傷一時無法工作，經向原告提議並同意伊自109年9月起按
    月定期支付1萬元至全部清償為止，惟原告胞姐擔心原告一
    拿到錢會亂花，遂建議伊將款項匯入伊自己北富銀帳戶，伊
    亦依約匯入2期款項，嗣因原告向伊訴請返還系爭土地始未
    匯入，原告並未舉證證明兩造有合意或法定解除系爭買賣契
    約之情事等語，資為抗辯。並聲明：原告之訴駁回。
三、法院之判斷：
    本件原告先位主張兩造合意解除系爭買賣契約，備位依債務
    不履行主張法定解除系爭買賣契約，為被告所否認，並以前
    詞置辯。經查：
  ㈠按當事人互相表示意思一致者，無論其為明示或默示，契約
    即為成立，民法第153條第1項定有明文。次按契約之合意解
    除為契約行為，係以第二次契約解除第一次契約，得就契約
    之全部或一部為之，債務已全部或一部履行者，亦同。其效
    力，應依當事人之約定決之（最高法院88年度台上字第884
    號判決意旨參照）。
  ㈡證人高志鴻到庭結證稱：「在(兩造)請假的前一天或二天，(
    我們)在桃園大溪國中工作，原告與被告私底下有講好，要
    重新把地過戶給鍾新年，原告與被告跟我請假。也因為請過
    假後，我跟李俊雄拿他們花蓮過戶代書的電話，我打電話給
    花蓮代書，如果他們要重新把地還給鍾新年，要拿什麼資料
    ，講完後時間就定在他們跟我請假的那天過去…109年9月23
    日，兩造在外面講，他們回來有聽原告說要把土地還給他…
    我只有問，你們有確定要辦過戶，所以要跟我請假，但我沒
    有聽到被告說要把土地還給原告，因為他們有講好，所以我
    才跟李俊雄拿代書的電話…我的認知是，原告跟我說他們要
    辦過戶，所以他們才來跟我請假，被告跟我請假時，沒有說
    什麼，我認為他們就是要去辦過戶的事，所以我才跟被告拿
    名片…我問被告，被告就直接用LINE傳劉美惠（代書）的電
    話給我」等語（本院卷110至114頁），是若被告無返還系爭
    土地之意思，何須將代書電話提供證人以詢問辦理過戶所需
    之資料，故原告主張兩造曾向任職公司負責人高志鴻請假，
    欲回花蓮將系爭土地所有權移轉記予原告，足認兩造已合意
    解除系爭買賣契約等語，堪信為真實。綜上，堪認兩造間確
    有解除系爭買賣契約之意思表示合致，並約定其效果包括被
    告將系爭土地所有權移轉登記予原告。
四、綜上，原告主張兩造已合意解除系爭買賣契約，被告應依兩
    造間解除契約法律效果之約定將系爭土地所有權移轉登記予
    原告，可以採認。從而，原告請求被告將系爭土地應有部分
    所有權移轉登記予原告，為有理由，應予准許。原告先位之
    訴既全部准許，備位之訴即無庸審究，併予敘明。
五、本件事證已臻明確，兩造其餘主張舉證及攻擊防禦方法，經
    核於判決結論無涉或無違，爰不一一論述。
六、據上論結，本件原告之訴為有理由，依民事訴訟法第78條，
    判決如主文。 　　
中　　華　　民　　國　　110 　年　　12　　月　　15　　日
                  花蓮簡易庭  法  官  李可文
以上正本係照原本作成。
如不服本判決，應於送達後20日內，向本院提出上訴狀（上訴狀
須表明上訴理由）並繳納上訴審裁判費；如於本判決宣示後送達
前提起上訴者，應於判決送達後20日內補提上訴理由書（均須按
他造當事人之人數附繕本）。
如委任律師提起上訴者，應一併繳納上訴審裁判費。　　　　　
中　　華　　民　　國　　110 　年　　12　　月　　15　　日
                              書記官  陳雅君